臺灣彰化地方法院民事判決　　　　　　 100年度家訴字第83號
原　　　告　陽信商業銀行股份有限公司
法定代理人　林彭郎
訴訟代理人　蔡坤儒
被　　　告　黃瑞源
被　　　告　王美蘭
上列當事人間宣告分別財產制事件，本院於民國100年8月30日言
詞辯論終結，判決如下：
    主      文
被告黃瑞源與被告王美蘭間之夫妻財產制改用分別財產制。
訴訟費用新台幣壹萬柒仟參佰參拾伍元由被告負擔。
    事      實
一、原告主張：被告二人為夫妻身分關係且現婚姻關係存續中，
    其等婚後並未向法院辦理夫妻財產制契約登記。而原告前因
    與被告黃瑞源等間之強制執行事件，經本院發給95年度執字
    第8427號債權憑證在案，所負保證債務目前本金新台幣（下
    同）二千萬元暨其利息及違約金，惟債務人等迄今均未清償
    。嗣經原告查調被告黃瑞源99年度國稅局財產所得資料，發
    現其名下亦無任何可供執行受償之財產。為此，原告依法聲
    請鈞院將被告等二人之法定財產制，宣告改用分別財產制。
    並聲明：請求判決如主文所示。
二、被告等則以：請求駁回原告請求。被告黃瑞源是保證人，76
    、77年間因為借款人陳進發借款五百萬元，一開始黃瑞源是
    擔保五百萬元，後來他們增加金額我不曉得，因為增加部分
    在對保時，都蓋章，金額都出來，黃瑞源都不曉得，被告黃
    瑞源有去申訴但是沒有用。當初核對確認對保後，印章拿給
    他們核對，擔保品都還給我們，增加的擔保額我並不知道。
    95 年間原告有聲請執行並不曉得，也沒有接到公文，法院
    也沒有跟我們審問。對於本院91、95年間聲請強制執行的事
    情不曉得。99年強制執行這件事情被告知道等語置辯。
三、得心證之理由：
（一）按夫妻未以契約訂立夫妻財產制者，除本法另有規定外，
      以法定財產制為其夫妻財產制，民法第1005條定有明文。
      次按債權人對於夫妻一方之財產已為扣押，而未得受清償
      時，法院因債權人之聲請，得宣告改用分別財產制，民法
      第1011條亦規定甚明。而所謂未得受清償，包括全無可扣
      押之物或所扣押之物數量不足及所扣押之財產不足清償該
      為扣押之債權人債權等情形，最高法院89年度臺上字第85
      4號判決可資參照。
（二）原告主張上開事實，並提出戶籍謄本、司法院查詢畫面影
      本、本院95年執字第8427號債權憑證影本、國稅局99年度
      財產所得清單影本等件為證，復經本院調閱本院95年執字
      第8427號清償票款卷宗，經核無訛，而被告黃瑞源、王美
      蘭對原告提出上開證物之真正並不爭執，且經本院審閱原
      告所提資料足認被告黃瑞源目前名下財產尚不足清償原告
      債權，自堪認原告之主張為真實。既原告為被告黃瑞源之
      債權人，被告黃瑞源之財產經陽信商業銀行聲請強制執行
      後無效果，已取得本院之債權憑證，目前被告黃瑞源名下
      除汽車一輛及投資股票外，已無其他財產可供扣押清償，
      該筆財產價值亦顯不足清償原告之債權等情，已如上述，
      從而原告依民法第1011條規定，請求宣告被告二人之夫妻
      財產制改用分別財產制，自屬有據，應予准許。至被告等
      辯稱一開始黃瑞源是擔保五百萬元，後來他們增加金額伊
      不曉得等詞，惟被告對原告取得執行名義並聲請強制執行
      未果一事並不爭執，核其所陳屬兩造間債務糾紛，尚與
      本件無涉，自無酌必要，應由當事人另循法律途徑解決，
      附此敘明。
四、據上論結，本件原告之訴為有理由，並依民事訴訟法第三百
    八十五條第一項前段、第七十八條、第八十五條第一項前段
    ，判決如主文。
中    華    民    國   100    年    9     月    8     日
                        臺灣彰化地方法院家事法庭
                              法    官  謝仁棠
以上正本係照原本作成。
如對本判決上訴，須於判決送達後20日之不變期間內，向本院提
出上訴狀。如委任律師提起上訴者，應一併繳納上訴審裁判費。
中    華    民    國   100    年    9     月    8     日
                              書 記 官  陳如玲